【裁判字號】    97,易,256
【裁判日期】    970314
【裁判案由】    侵占
【裁判全文】
臺灣板橋地方法院刑事判決               97年度易字第256號
公  訴  人  臺灣板橋地方法院檢察署檢察官
被      告  甲○○
上列被告因侵占案件，經檢察官提起公訴（九十六年度偵緝字第
二七四一號），被告於準備程序中就被訴事實為有罪之陳述，經
告知被告簡式審判程序之旨，並聽取當事人之意見後，本院合議
庭裁定由受命法官獨任進行簡式審判程序，判決如下：
    主  文
甲○○連續意圖為自己不法之所有，而侵占對於業務上所持有之
物，處有期徒刑拾月；減為有期徒刑伍月，如易科罰金，以銀元
參佰元即新臺幣玖佰元折算壹日。
    事  實
一、甲○○前為統揚公寓大廈管理維護有限公司（下稱統揚公司
    ）之員工，經統揚公司派赴址設臺北縣土城市○○路三十三
    巷二十三號之金雞報喜社區擔任總幹事，負責該社區住戶管
    理費之收繳及廠商請款等財物收繳業務，為從事業務之人，
    竟意圖為自己不法所有之概括犯意，利用職務上之便利，自
    民國九十一年十一月間某日起至九十四年十月十八日止，連
    續將其業務上所持有金雞報喜社區之社區基金計新臺幣（下
    同）一百五十二萬一千五百四十二元及管理費結餘十一萬元
    ，合計一六十三萬一千五百四十二元，侵占入己。嗣因金雞
    報喜社區遲交保全費用，經統揚公司查核帳冊，始悉上情。
二、案經被害人統揚公司訴由臺灣板橋地方法院檢察署檢察官偵
    查起訴。
    理  由
一、上揭犯罪事實，迭據被告甲○○於偵查、本院準備程序及審
    理時坦承不諱，核與告訴人統揚公司業務總監乙○○於警詢
    、偵查及審理中指訴情節相符，並經金雞報喜社區主任委員
    應志強於偵查中證述屬實，復有被告書立之切結書、金雞報
    喜社區委員會九十四年十二月二十二日函文、金雞報喜公寓
    大廈管理委員會公告、九十四年十一月一日統揚公司與金雞
    報喜公寓大廈管理委員會之和解書、金雞報喜公寓大廈管理
    委員會銀行往來憑證、支票、收費收據、收支結算表、支票
    簽核明細表、經費支用申請表、廠商發票、收據、購物申購
    請款明細單、管理費收入清單影本在卷可稽，被告之自白與
    事實相符，事證明確，被告犯行洵堪認定。
二、本案被告行為後，刑法及其施行法業於九十五年七月一日修
    正施行，關於新舊法律變更之比較適用，原則上應就罪刑有
    關之共犯、未遂犯、想像競合犯、牽連犯、連續犯、結合犯
    ，以及累犯加重、自首減輕暨其他法定加減原因（如身分加
    減）與加減例等一切情形，綜其全部罪刑之結果而為比較（
    最高法院九十五年第八次會議關於中華民國刑法九十四年修
    正施行後之法律比較適用決議第一點第(四)小點參照），而此
    次修法與本案罪刑相關者，有刑法第四十一條、第五十六條
    、第三十三條第五款等規定，本院認(一)就易科罰金之折算標
    準部分，如依修正前刑法第四十一條第一項及修正前罰金罰
    鍰提高標準條例第二條之規定，應以銀元三百元即新臺幣九
    百元折算一日，惟若依修正後刑法第四十一條第一項前段（
    原罰金罰鍰提高標準條例第二條已同時刪除）之規定，應以
    新臺幣一千元、二千元或三千元折算一日，二者相較之下，
    應以修正前之規定較有利於被告；(二)修正後刑法已刪除第五
    十六條關於連續犯之規定，亦即本案被告在前述時間侵占金
    雞報喜社區之基金及管理費，如依修正後之規定，僅能分論
    併罰，再定其應執行之刑，此較諸修正前僅論以一罪並加重
    其刑，並未更有利於被告；(三)就刑法第三十三條第五款部分
    言之，修正後刑法第三十三條第五款亦已將罰金刑調整為新
    臺幣一千元以上，以百元計算，故依前述標準換算後，本條
    項罰金刑度部分最低刑已變更為「新臺幣一千元以上」，經
    比較前後規定之刑度，應以修正前之規定對被告較為有利。
    經綜合比較前述各項法律變更之結果後，本案因修正後之規
    定並未對被告更為有利，依據刑法第二條第一項前段，應一
    體適用修正前刑法及修正前罰金罰鍰提高標準條例之規定，
    合先敘明。
三、核被告所為，係犯刑法第三百三十六條第二項之業務侵占罪
    。被告先後多次業務侵占犯行，時間緊接，手法相同，所犯
    為構成要件相同之罪名，顯係基於概括犯意反覆為之，為連
    續犯，應依修正前刑法第五十六條規定論以一罪，並加重其
    刑。新法第五十七條之規定，為法院就刑之裁量審認標準見
    解之明文化，非屬法律之變更，此有前揭最高法院九十五年
    五月二十三日第八次刑事庭會議決議第六點第(一)小點可資參
    照，自無新舊法比較之問題，應直接適用修正後之規定。爰
    審酌被告並無前科，有臺灣高等法院被告前案紀錄表在卷為
    據，其犯後坦承犯行，深表悔悟，惟迄今未能與告訴人達成
    和解及賠償告訴人全部之款項，兼衡其犯罪之動機、目的、
    手段、所生危害等一切情狀，量處如主文所示之刑。又被告
    本件犯罪之時間係在九十六年四月二十四日以前，經核合於
    中華民國九十六年罪犯減刑條例所列減刑條件，應依該條例
    第二條第一項第三款規定，減其宣告刑之二分之一，並依同
    條例第九條之規定，併諭知減刑後之易科罰金折算標準。
據上論斷，應依刑事訴訟法第二百七十三條之一第一項、第二百
九十九條第一項前段，刑法第二條第一項前段、第三百三十六條
第二項、修正前刑法第五十六條、第四十一條第一項前段，中華
民國九十六年罪犯減刑條例第二條第一項第三款、第七條、第九
條，罰金罰鍰提高標準條例第一條前段、廢止前罰金罰鍰提高標
準條例第二條，判決如主文。
本案經檢察官林俊峰到庭執行職務。
中    華    民    國    97    年    3     月    14    日
                  刑事第八庭  法  官  潘翠雪
上列正本證明與原本無異。
如不服本判決，應於送達後十日內敘明上訴理由，向本院提出上
訴狀
                              書記官  江文彬
中    華    民    國    97    年    3     月    14    日
附錄本案論罪科刑法條全文：
中華民國刑法第336條
（公務公益侵占罪、業務侵占罪）
對於公務上或因公益所持有之物，犯前條第1項之罪者，處1 年
以上7年以下有期徒刑，得併科5千元以下罰金。
對於業務上所持有之物，犯前條第1項之罪者，處6月以上5年以
下有期徒刑，得併科 3 千元以下罰金。
前二項之未遂犯罰之。


司法院資訊處製作；財團法人民間司法改革基金會備份。
